臺灣澎湖地方法院民事判決　　　　　　　　95年度訴字第35號
原　　　告　新光人壽保險股份有限公司
法定代理人　甲○○
訴訟代理人　丁○○
　　　　　　黃愛真
　　　　　　何建成
被　　　告　戊○○
上列當事人間請求退還薪津事件，本院於民國96年1月25日言詞
辯論終結，判決如下：
    主  文
原告之訴駁回。
訴訟費用新台幣柒仟參佰捌拾元由原告負擔。
    事實及理由
甲、兩造之主張
一、原告起訴主張：被告於民國85年8月30日與原告訂立「新二
    階處經理聘任合約書」 (以下簡稱處經理合約書)，受聘擔
    任處經理職務，依公司管理規章規定，業績標準ＦＹＰ每月
    須達新台幣（以下同）150萬元，被告於86年7月至同年12月
    間，業績未達上開標準，係可歸責於被告之事由，原告依該
    合約書第5條第3項約定，業於87年1月終止合約，並請求被
    告賠償其服務期間已領月保證薪總金額1,355,000元之二分
    之一即677,500元之損失金額。爰聲明被告應給付原告
    677,500元，及自支付命令送達翌日起至清償日止，按年息
    5%計算之利息。
二、被告則以：被告與原告於85年8月30日除訂立上開處經理合
    約書外，另訂立「展業區經理聘約書」 (以下簡稱區經理聘
    約書)及「展業代表聘約書」，同時具有三種身分，86年7月
    至同年12月間，每月業績ＦＹＰ雖未達150萬元標準，但業
    績ＦＹＣ每月已達4萬元標準，仍可依區經理聘約書支薪，
    被告並未違約，亦從未接獲原告終止合約之通知，原告之請
    求，顯屬無據，並聲明駁回原告之訴等語，資為抗辯。
乙、兩造之爭點
一、不爭執之事項：
    (一)兩造於85年8月30日訂立上開處經理合約書、區經理聘
        約書、展業代表聘約書。
    (二)被告於原告公司服務期間，共支領月保證薪1,355,000
        元。
    (三)被告於86年7月至同年12月間，每月業績ＦＹＰ未達150
        萬元標準。
二、爭執之事項：
    (一)前開期間業績ＦＹＰ未達每月150萬元，是否違反處經
        理合約，而構成得終止合約之事由？
    (二)業績ＦＹＰ未達每月150萬元，是否可歸責於被告？
    (三)原告是否合法終止合約？
    (四)原告得否請求被告賠償？
丙、得心證之理由
一、兩造訂立之處經理合約書第5條第3項約定：「合約期間未滿
    ，若乙方 (指被告)提前或可歸責乙方事由終止本約時，乙
    方同意放棄一切業務及業績獎金，且乙方應賠償甲方 (指原
    告)之損失金額，以乙方服務期間已領的月保證薪總金額之
    50%為違約金。」據此，原告請求被告賠償損害時，須有可
    歸責於被告之事由，致經合法終止合約者，始屬當之。
二、經查：
    (一)依據前揭處經理合約書第3條之附件─保證底薪發放標
        準─列載，處經理業績考核標準ＦＹＰ每月達150萬元
        者，保證底薪為7萬元，而展業區經理Ａ業績考核標準
        ＦＹＣ每月達4萬元者，保證底薪為6萬元。被告於85年
        8月30日訂立處經理合約書、區經理聘約書後，即同時
        具有處經理及區經理之身分，而其保證底薪即依上開業
        績考核標準發放。原告95年12月21日所提「準備三狀」
        內記載：「當被告單位業績考核標準未『達ＦＹＰ150
        萬／月』時，本無法請領保障薪，但當時原告公司之制
        度作法放寬為：若被告個人業績有達次一階『展業區經
        理Ａ』時，其業績考核標準為『達ＦＹＣ4萬／月』時
        ，可領保障底薪6萬／月。」證人即曾任原告公司處經
        理之丙○○及曾任原告公司總監之乙○○亦均證稱前揭
        按業績支薪之方式，並無業績未達標準而須賠償之事 (
        見本院95年11月29日及96年1月25日言詞辯論筆錄)。換
        言之，被告當時因同具處經理及區經理之身分，若業績
        考核標準ＦＹＰ每月達150萬元，即依處經理支領保證
        底薪7萬元，若未達上開標準而業績考核標準ＦＹＣ每
        月達4萬元時，則依區經理支領保證底薪6萬元。此由原
        告所提之被告86年7月至12月 (發薪日期86.8.15─87.
        1.15)薪津明細表 (見支付命令卷第13-14頁)，其上雖
        記載被告之職務為「處經理」，但因業績考核因素，亦
        僅領「區經理」之保障津貼6萬元，可得證明。
    (二)前揭處經理合約書第5條第1項約定：「合約期間未滿，
        甲乙雙方不得要求終止本約，如一方違約，應賠償對方
        損失。但如乙方 (指被告)違反前條規定、未依公司管
        理規章規範 (含業績、組織等)、未盡善良管理人之注
        意義務、觸犯刑章、個人信用重大受損、或使業務無法
        推展時，則甲方 (指原告)有權終止本約，並取消乙方
        一切業務及業績獎金。」此係就合約期間未滿，雙方不
        得任意終止合約所為之約定，如一方違約而任意終止合
        約，即應賠償對方損失。至但書所列，如被告之業績未
        達公司管理規章之規範標準，此時原告固有權終止合約
        ，但亦僅「取消被告一切業務及業績獎金」而已，並未
        另有賠償損害之約定。從而，於合約期間未滿時，被告
        之業績，如未達前揭處經理之考核標準，原告固得據此
        而終止合約，但亦僅取消被告「處經理之一切業務及業
        績獎金」而已，尚非另有所謂損害之賠償。
    (三)原告據以請求之處經理合約書第5條第3項，雖有合約期
        間未滿，若可歸責於被告之事由，原告得終止本約，並
        請求賠償之約定。然有關未達業績考核標準之終止合約
        事項，係約定於同條第1項但書，已如前述，則同條第3
        項之所謂得終止合約之「事由」，應不包括單純未達業
        績考核標準之情形。原告主張被告於86年7月至同年12
        月間，業績標準ＦＹＰ未達每月150萬元，固有新二階
        新契約保費佣金明細表可憑，復為被告所不爭執；惟依
        前析述，此種單純之業績未達考核標準，於處經理合約
        書第5條第1項但書既有得終止合約之約定，原告若因被
        告業績欠佳而欲終止合約，即應依此約定行之，尚非得
        逕依同條第3項指係可歸責於被告之事由而終止合約，
        並據以請求賠償損害。況影響業績的因素很多，單位之
        人員數量、素質均有關連，且當時辦公場所更迭多次，
        影響部分人員之穩定性等情，亦據證人乙○○證述屬實
        (見本院96年1月25日言詞辯論筆錄)；影響單位業績之
        因素既有多端，則究何者係可歸責於被告者，亦未據原
        告具體指出，復未舉證證明。且原告主張業於87年1月
        間終止被告之處經理聘任合約，並未提出任何書面資料
        ，以供審認。則原告所謂業經合法終止合約一節，是否
        符合前揭合約之內容，即屬無法證明。至原告所提終止
        展業區經理、終止展業代表之通知書，則係屬另二件合
        約之問題，尚與本件無涉，併此敘明。
    (四)綜上所述，原告之請求，尚屬無據，應予駁回。因事證
        已臻明確，兩造其餘之攻擊、防禦方法與所提之證據，
        經審酌後，均無礙判決之結果，爰不予一一論述。
據上論結，本件原告之訴為無理由，依民事訴訟法第78條，判決
如主文。
中　　華　　民　　國　　96　　年　　2 　　月　　8 　　日
                        民事庭  法  官  洪曉能
以上正本係照原本作成。
如不服本判決，應於判決送達後20日內，向本院提出上訴狀（須
附繕本）。
中　　華　　民　　國　　96　　年　　2 　　月　　9 　　日
                                書記官  呂黎明
